臺灣高雄地方法院刑事判決　　　　　　　　　　　　九十三年度交訴字第一０九號
　　公　訴　人　臺灣高雄地方法院檢察署檢察官
　　被　　　告　丙○○　男　二.
　　　　　　　　　　　　（另案在臺灣臺南監獄執行中）
右列被告因公共危險等案件，經檢察官提起公訴（九十三年度偵字第四三八一號），
本院判決如左：
    主  文
丙○○因過失傷害人，累犯，處有期徒刑肆月；又駕駛動力交通工具肇事，致人受傷
而逃逸，累犯，處有期徒刑捌月。應執行有期徒刑拾月。
被訴服用酒類，不能安全駕駛動力交通工具而駕駛罪部分無罪。
    事  實
一、丙○○前民國八十四年間，因違反肅清煙毒條例案件，經臺灣高等法院高雄分院
    於八十四年十月二十六日分別判決有期徒刑五年八月、一年八月，定應執行刑為
    有期徒刑六年四月確定，並於九十年一月十五日執行完畢。仍不知悔改，明知未
    考領重型機車駕駛執照，猶於九十三年一月二十九日下午六時十分許，騎乘車牌
    號碼ＸＬＥ－一六一號重型機車，沿高雄縣橋頭鄉○○路由南往北方向行駛，途
    經成功路與德松路交岔路口時，本應注意機器腳踏車行駛之車道及轉彎，應依標
    誌或標線之規定行駛，同向三車道以上道路，均應以兩段方式進行左轉彎，而依
    當時客觀情形天候陰、夜間有照明、柏油路面無缺陷亦無障礙物、視距良好，而
    依其智識能力，復無不能注意之情事，於成功路方向之號誌為綠燈時，即逕行左
    轉彎，適甲○○（考領有重型機車駕駛執照，並有依規定配戴安全帽）騎乘車牌
    號碼ＯＭＸ－一九五號重型機車，沿成功路由北往南方向行駛而至，丙○○見狀
    閃煞不及，其所騎乘之機車因而與甲○○所騎乘之機車發生擦撞，致甲○○人車
    倒地，受有胸部挫傷、右胸皮下氣腫等傷害。詎丙○○於肇事後，竟未下車察看
    ，另萌生逃逸避責之意，逕自騎車逃離現場。嗣目擊者黃國維記下丙○○所騎乘
    機車之車牌後報警處理，經警員據報趕至車禍現場，並在現場拾獲丙○○肇事後
    所遺留之ＸＬＥ－一六一號機車車牌一面後，於是日晚上八時四十九分循線查獲
    丙○○。
二、案經甲○○訴由高雄縣警察局岡山分局報請臺灣高雄地方法院檢察署檢察官偵查
    起訴。
    理  由
壹、有罪部分：
一、右揭事實，業據被告丙○○於警詢、偵訊及本院審理時供承不諱，核與告訴人甲
    ○○指訴情節相符，並經證人即目擊車禍發生之黃國維於警詢（九十三年一月二
    十九日警詢筆錄參照）、偵訊（九十三年三月十五日偵訊筆錄參照）時證述明確
    ，復有高雄縣警察局岡山分局交通事故肇事逃逸追查表、道路交通事故現場圖、
    道路交通事故調查報告表(一)(二)、高雄市政府警察局交通大隊交通事故談話紀錄表
    、高雄市立小港醫院診斷證明書、車牌領結、證人黃國維所繪製之現場草圖各一
    份、現場照片二十六幀在卷可憑，被告自白與事實相符，自可採為論罪科刑之依
    據。
二、按機器腳踏車行駛之車道及轉彎，應依標誌或標線之規定行駛；同向三車道以上
    道路，均應以兩段方式進行左轉彎，道路交通安全規則第九十九條第一項第三款
    定有明文，此為一般智慮成熟之人所週知且應注意並確實遵守之事項，被告雖未
    考領有重型機車駕駛執照，惟既經駕駛汽車在道路上行駛，自應確實遵守之，而
    依當時天候陰、夜間有照明、柏油路面無缺陷亦無障礙物、視距良好，有道路交
    通事故調查報告表(一)在卷可按，且依其智識能力並無不能注意之情事，竟疏未注
    意遵守交通號誌，未依兩段方式進行左轉彎，率而逕行左轉彎，因而肇事，致使
    告訴人甲○○受傷，被告之駕駛行為有疏失應可認定。又告訴人甲○○確因本件
    車禍受有胸部挫傷、右胸皮下氣腫之傷害等情，亦有高雄市立小港醫院診斷證明
    書存卷足稽，足認被告未盡前開注意義務而肇事與告訴人甲○○受傷間顯有相當
    因果關係。本件事證已臻明確，被告犯行洵堪認定，應予依法論科。
三、核被告所為，係犯刑法第二百八十四條第一項前段之過失傷害罪及同法第一百八
    十五條之四之肇事致人受傷而逃逸罪。被告所犯上開二罪，犯意各別，罪名互異
    ，應予分論併罰。被告未考領重型機車駕駛執照，已據其自承在卷，被告無照駕
    車，因而致人受傷，應依道路交通安全處罰條例第八十六條第一項之規定加重其
    刑。又被告曾於八十四年間，因違反肅清煙毒條例案件，經臺灣高等法院高雄分
　　院於八十四年十月二十六日分別判決有期徒刑五年八月、一年八月，定應執行刑
  　為六年四月確定，並於九十年一月十五日執行完畢乙節，有本院被告院內索引卡
    紀錄表、臺灣高等法院被告全國前案紀錄表各一份附卷足據，其於前開刑之執行
    完畢後，五年以內再犯有期徒刑以上之本罪，係累犯，應依同法第四十七條之規
    定，加重其刑，並依法遞加重之。爰審酌被告駕車肇事對於告訴人所造成之危害
    非輕，且於肇事後逃逸，違反救助義務，惡性非輕，惟審酌其犯後坦承犯後，態
    度良好，及被告雖有意與告訴人和解，惟因雙方對和解金額無法達成共識，致未
    能達成民事和解等一切情狀，分別量處如主文所示之刑，並定其應執行之刑。
貳、無罪部分：
一、公訴意旨略以：被告於九十三年一月二十九日下午五時三十分許，因飲用酒類後
    ，已不能安全駕駛動力交通工具，猶騎乘車牌號碼ＸＬＥ─一六一號重型機車，
    沿高雄縣橋頭鄉○○路由南往北方向行駛，途經成功路與德松路交岔路口處，因
    酒後注意力及控制力減弱，而與告訴人甲○○所騎乘車牌號碼ＯＭＸ－一九五號
    重型機車發生擦撞，致告訴人甲○○受有上開傷害；嗣經警據報前往處理，並於
    同日晚上八時四十九分許，以酒精測定器對其實施檢測吹氣，其吐氣所含酒精成
    份仍達每公升０．一六毫克而查獲。因認被告涉有刑法第一百八十五條之三之公
    共危險罪嫌。
二、按犯罪事實應依證據認定之，無證據不得認定犯罪事實；次按不能證明被告犯罪
    者，應諭知無罪之判決，刑事訴訟法第一百五十四條第二項、第三百零一條第一
    項分別定有明文。又事實之認定，應憑證據，如未能發現相當證據，或證據不足
    以證明，自不能以推測或擬制之方法，為裁判基礎；且認定不利於被告之事實須
    依積極證據，苟積極證據不足為不利於被告事實之認定時，即應為有利於被告之
    認定；另認定犯罪事實所憑之證據，雖不以直接證據為限，間接證據亦包括在內
    ，然而無論直接證據或間接證據，其為訴訟上之證明，須於通常一般之人均不致
    有所懷疑，而得確信其為真實之程度者，始得據為有罪之認定，倘其證明尚未達
    到此一程度，而有合理之懷疑存在而無從使事實審法院得有罪之確信時，即應由
    法院為諭知被告無罪之判決（最高法院四十年台上字第八六號、三十年台上字第
    八一六號、七十六年台上字第四九八六號分別著有判例參照）。又按，服用酒類
    不能安全駕駛動力交通工具而駕駛者，八十八年四月二十三日生效施行之刑法第
    一百八十五條之三，將之列於公共危險罪處罰，其立法目的，本在藉由抽象危險
    犯之構成要件，以刑罰制裁力量嚇阻酒後駕車之行為，進而確保參與道路交通往
    來人車之安全，因此並不以對於道路交通往來人車發生具體實害為要件，此種立
    法例亦為德、日等國所採行。然所謂「不能安全駕駛」，性質上乃屬不確定法律
    概念，雖法務部於八十八年五月間召開「研商訂定刑法第一百八十五條之三服用
    毒品、麻醉藥品、酒類或其他相類之物，不能安全駕駛交通動力工具之認定標準
    」會議，會中決定參考德國、美國認定標準，對於酒精濃度呼氣達每公升零點五
    五毫克或血液濃度達千分之一點一以上者，即認為已達不能安全駕駛之標準，其
    數值在其以下者，如能輔以其他客觀事實作為不能安全駕駛之判斷時，亦應依法
    移送處以刑罰（參見法務部八十八年五月十八日法八八檢字第００一六六九號函
    ），以期統一建立執法機關移送之準則，然此僅係供法院認定事實之參考，得為
    審判所引用，但並無絕對之拘束力，亦即飲酒駕車者究有無構成本罪，仍有待法
    院依具體個案事實認定之。
三、訊據被告固坦承於右揭時地酒後駕車發生車禍等情不諱，惟稱：伊注意力沒有減
    低，對騎車沒有影響等語。經查：
　(一)被告經警測驗其吐氣所含酒精成份僅達每公升０．一六毫克，有酒精濃度測定單
  　乙紙在卷可稽，雖可認其有飲酒後駕車之情事，但其酒測值尚未達到法務部八十
    八年五月十八日法88檢字第○○一六六九號函所認定每公升０．五五亳克之已達
    「不能安全駕駛」之標準，則被告飲酒後是否已達於不能安全駕駛之程度，則仍
    屬有疑。
　(二)本件被告雖於酒後駕車時肇事，惟道路交通事故之發生，或因駕駛人酒後不能安
  　全駕駛而肇事，或因其他駕駛人未遵守道路交通安全規則而肇事，其肇事原因非
    一，縱使於肇事者未飲用酒精之情形下，交通事故亦經常發生，不能僅以有肇事
    事實之結果，即將肇事原因歸究於被告，又縱認被告有可歸責原因，亦難率以其
    曾飲酒即認其係於「不能安全駕駛」之狀況下而肇事。故而被告雖於酒後騎乘機
    車行經該地而肇事，惟本件交通事故之發生原因係因被告未遵守兩段方式左轉彎
    之規定，即逕行左轉彎因而肇事，已如前述，而本院又無查其他證據足認除上開
    原因外，復確因被告酒後喪失安全駕駛動力交通工具之能力始肇事，則被告當時
    是否確有「不能安全駕駛動力交通工具」之情事，即自有產生合理懷疑之餘地，
    實不能僅憑其酒後騎車肇事之事實，驟然推論其有服用酒類不能安全駕駛動力交
    通工具而肇事之公共危險罪責。
　(三)雖法務部上開函文所指之呼氣酒精濃度達每公升０．五五公克之標準值，並非認
  　定行為人是否已不能安全駕駛之唯一標準，如佐以其他客觀事實足以判斷者，亦
    非不能論以酒醉駕駛之公共危險罪責。而單純以被告駕車肇事乙節並不能作認定
    被告不能安全駕駛之佐證，而實務上除呼氣酒精濃度測試法及抽驗血液外，尚有
    「同心圓法」、「單腳站立法」、「直線行走法」等測驗方法可以測知駕駛人是
    否有安全駕駛之能力，然本件處理之員警除施以呼氣酒精濃度測試外，並未對被
    告施以其他測試，此觀之警卷附「刑事第一百八十五條之三案件測試觀察紀錄表
    」即明，且本件移送機關復未對被告施以任何上開或其他類似之方法以測知被告
    是否已達不能安全駕駛之程度，實不能僅以被告呼氣酒精測試值達每公升０．一
    六公克，即認被告確已達於不能安全駕駛之程度。
　(四)綜上所述，本件並無何積極證據足資證明被告確已達於不能安全駕駛之程度，自
  　難僅以被告酒精測試值達於道路交通管理處罰條例及道路交通安全規則所定不得
    駕駛之抽象標準，且於上開時、地肇事，即認被告確已無安全駕駛之能力。揆諸
    上開法條及判例意旨，自應依法就此部分為無罪之諭知。
據上論斷，應依刑事訴訟法第二百九十九條第一項前段、第三百零一條第一項前段，
道路交通安全處罰條例第八十六條第一項，刑法第一百八十五條之四、第二百八十四
條第一項前段、第五十一條第五款、第四十七條，罰金罰鍰提高標準條例第一條前段
，判決如主文。
本案經檢察官乙○○到庭執行職務。
中　　　華　　　民　　　國　　　九十四　　年　　　二　　　月　　十五　　日
                                  臺灣高雄地方法院交通法庭
                                      審判長法　官  何秀燕
　　　　　　　　　　　　　　　　　　　　　　法　官  陳月雯
　　　　　　　　　　　　　　　　　　　　　　法　官  楊智守
右為正本，係照原本作成，證明與原本無異。
如不服本判決，應於判決送達後十日內，向本院提出上訴狀。
                                            書記官  唐美玲
中　　　華　　　民　　　國　　　九十四　　年　　　二　　　月　　十五　　日
